【裁判字號】    99,訴,1933
【裁判日期】    990730
【裁判案由】    毒品危害防制條例
【裁判全文】
臺灣臺中地方法院刑事判決              99年度訴字第1933號
公  訴  人  臺灣臺中地方法院檢察署檢察官
被      告  乙○○
上列被告因毒品危害防制條例案件，經檢察官提起公訴（99年度
毒偵字第2109號），被告於準備程序就被訴事實為有罪之陳述，
本院合議庭裁定由受命法官獨任逕行簡式審判程序，並予判決如
下：
    主    文
乙○○施用第一級毒品，累犯，處有期徒刑拾壹月。
    犯罪事實
一、乙○○前於民國九十二年間，曾因施用毒品案件，經本院裁
    定送觀察、勒戒後，認無繼續施用毒品之傾向，於九十二年
    七月十日觀察、勒戒執行完畢釋放出所，並由臺灣臺中地方
    法院檢察署檢察官以九十二年度毒偵字第一九一九號為不起
    訴處分確定；其於觀察、勒戒執行完畢釋放後五年內之九十
    三年間，復因施用毒品案件，經本院九十三年度訴字第二一
    三九號判處有期徒刑八月確定；乙○○另於九十五年間，因
    竊盜案件，經本院以九十五年度易字第一六九四號判處有期
    徒刑一年二月確定，後因適逢減刑條例之施行，其所受前揭
    有期徒刑之宣告乃復經本院以九十六年度聲減字第一０一七
    號裁定減刑為有期徒刑七月確定，其入監執行後，甫在九十
    六年七月十六日執行完畢出監；詎其仍不知悛悔戒絕，明知
    毒品海洛因業經公告列為毒品危害防制條例之第一級毒品，
    不得非法持有、施用，因未戒除施用毒品海洛因之惡習，猶
    基於施用第一級毒品海洛因之行為決意，於九十九年三月十
    六日中午某時，在其位於臺中縣太平市○○路三七號之住處
    內，以將微量毒品海洛因混入礦泉水稀釋後，注入注射針筒
    內，再以注射針筒注射血管之方式，非法施用毒品海洛因一
    次。嗣乙○○於同年月十八日上午八時許，為警持本院核發
    之搜索票，在其前揭住處搜索查獲，乙○○且經員警徵得同
    意後，採集尿液送請鑑驗，因嗎啡（毒品海洛因之代謝物）
    係呈現陽性反應，始由警進而查悉上情。
二、案經臺中市警察局第六分局報請臺灣臺中地方法院檢察署檢
    察官偵查起訴。
    理    由
一、上開犯罪事實，業經被告乙○○於偵查及本院訊問時均坦認
    不諱，而被告為警查獲後所採集之尿液，經送請中山醫學大
    學附設醫院檢驗科藥物檢測中心檢驗結果，嗎啡（毒品海洛
    因之代謝物）係呈現陽性反應，有該中心所出具之尿液檢驗
    報告一份附卷可稽（見警卷第7頁），足見被告上開自白，
    確與客觀事實相符，堪予採認。又按九十二年七月九日新修
    正之毒品危害防制條例刪除二犯及三犯之規定，一改修法前
    繁雜之處遇程序，僅將施用毒品者簡化區分為初犯、再犯，
    並認施用毒品者係屬病患性犯人，以觀察、勒戒戒除其身癮
    ，並以強制戒治去除其心癮。經觀察、勒戒或強制戒治執行
    完畢釋放後，若係五年後再犯該條例第十條施用毒品罪者，
    與同條例第二十條第一項、第二項關於「初犯」之處理方式
    相同，檢察官應先聲請法院裁定令被告入勒戒處所觀察、勒
    戒，並視有無繼續施用毒品傾向，決定應予釋放、為不起訴
    之處分，或應聲請法院裁定令入勒戒處所強制戒治；若係五
    年內「再犯」同條例第十條施用毒品罪者，依同條例第二十
    三條第二項規定，檢察官則應依法追訴。觀諸該條例第二十
    條第三項之修正理由：「觀察、勒戒或強制戒治五年後再犯
    者，顯見前所實施之觀察、勒戒或強制戒治已足以遮斷其施
    用毒品之癮，為期自新及協助其戒除毒癮，對此五年後再犯
    者，爰明定仍適用初犯之規定，先經觀察、勒戒、強制戒治
    之程序。」及同條例第二十三條第二項之修正理由：「為配
    合簡化施用毒品犯之刑事處遇程序，並鑑於經觀察、勒戒或
    強制戒治執行完畢釋放後五年內再犯者，其再犯率甚高，原
    據以實施之觀察、勒戒及強制戒治既已無法收其實效，自應
    施以刑事處遇。」，顯然如施用毒品者係前經觀察、勒戒或
    強制戒治等治療程序執行完畢五年後，始再施用毒品之「初
    犯」，因前所執行之觀察、勒戒或強制戒治已足收戒除毒癮
    之效，自應重新執行觀察、勒戒或強制戒治等治療程序，並
    於治療程序執行完畢後，由檢察官為不起訴處分，毋庸對之
    追訴處罰；反之，在「再犯」之情形，因其先前所為治療程
    序顯未能收戒斷毒癮之效，且考量施用毒品者之再犯率偏高
    ，乃簡化其刑事處遇程序，而逕予追訴處罰，不再施以治療
    程序。參酌上開立法理由，修正毒品危害防制條例就施用毒
    品者，祇於「初犯」及「五年後再犯」二種情形，有其追訴
    條件之限制，即須於初犯經觀察、勒戒或強制戒治釋放後，
    五年內均無施用毒品之行為，始能認其前所實施之觀察、勒
    戒或強制戒治已足遮斷毒癮，而得於五年後再犯時，再予適
    用初犯之規定，重行觀察、勒戒等程序。倘五年內已經再犯
    ，被依法追訴處罰，縱其第三次（或第三次以上）施用毒品
    之時間在初犯釋放五年以後，即與「五年後再犯」之情形有
    別，且因已於「五年內再犯」，顯見其再犯率甚高，原實施
    觀察、勒戒或強制戒治，已無法收其實效，而無五年戒斷期
    之存在，自無再經觀察、勒戒及強制戒治之必要，應由檢察
    官逕行起訴，始符新法修正之本旨。查被告前於九十二年間
    ，即曾因施用毒品案件，經本院裁定送觀察、勒戒後，認無
    繼續施用毒品之傾向，於九十二年七月十日觀察、勒戒執行
    完畢釋放出所，並由臺灣臺中地方法院檢察署檢察官以九十
    二年度毒偵字第一九一九號為不起訴處分確定；其於觀察、
    勒戒執行完畢釋放後五年內之九十三年間，復因施用毒品案
    件，經本院九十三年度訴字第二一三九號判處有期徒刑八月
    確定，此有臺灣高等法院被告前案紀錄表及臺灣臺中地方法
    院檢察署全國施用毒品案件紀錄表附卷可考，被告於上開觀
    察、勒戒執行完畢後，既曾於五年內再犯毒品危害防制條例
    第十條之罪，並經判刑確定，本次被告復行觸犯毒品危害防
    制條例第十條之罪，自非屬毒品危害防制條例第二十條第三
    項所定「五年後再犯」之情形，而應依法追訴處罰。綜上所
    述，本件事證已臻明確，被告施用毒品海洛因之犯行洵堪認
    定。
二、按海洛因係屬毒品危害防制條例第二條第二項第一款所指之
    第一級毒品，核被告乙○○所為，係犯毒品危害防制條例第
    十條第一項之施用第一級毒品罪。被告施用前持有毒品海洛
    因之低度行為，應為其施用第一級毒品之高度行為所吸收，
    不另論罪。另被告有前揭犯罪事實欄所載之經有期徒刑宣告
    及執行完畢之情形，此有前開臺灣高等法院被告前案紀錄表
    可按，被告於有期徒刑執行完畢後，五年以內故意再犯本件
    有期徒刑以上之罪，應依刑法第四十七條第一項之規定論以
    累犯，並予加重其刑。
三、爰審酌被告乙○○前已因施用毒品犯行經觀察、勒戒及有期
    徒刑之執行，竟仍故態復萌，復行施用毒品不輟，無視於毒
    品對於自身健康之戕害及國家對於杜絕毒品犯罪之禁令；惟
    衡酌施用毒品係屬自戕行為，被告犯罪手段尚屬平和，亦未
    因此而危害他人，所生損害尚非鉅大，而被告於犯後坦承施
    用毒品犯行，尚見悔意之犯罪後態度，暨施用毒品者均有相
    當程度之成癮性及心理依賴，其犯罪心態與一般刑事犯罪之
    本質並不相同，應側重適當之醫學治療及心理矯治為宜等一
    切情狀，量處如主文所示之刑。
據上論斷，應依刑事訴訟法第二百七十三條之一第一項、第二百
九十九條第一項前段，毒品危害防制條例第十條第一項，刑法第
十一條前段、第四十七條第一項，判決如主文。
本案經檢察官甲○○到庭執行職務。
中    華    民    國    99    年    7     月    30    日
                  刑事第三庭  法  官  陳思成
以上正本證明與原本無異。
如不服本判決應於收受判決後10日內向本院提出上訴書狀，並應
敘述具體理由；其未敘述上訴理由者，應於上訴期間屆滿後20日
內向本院補提理由書（均須按他造當事人之人數附繕本）「切勿
逕送上級法院」。
                              書記官
中    華    民    國    99    年    7     月    30    日
附錄論罪科刑法條
毒品危害防制條例第十條第一項
施用第一級毒品者，處六月以上五年以下有期徒刑。

司法院資訊處製作；財團法人民間司法改革基金會備份。
